【裁判字號】    90,易,426
【裁判日期】    920110
【裁判案由】    詐欺
【裁判全文】
臺灣臺北地方法院刑事判決                            九十年度易字第四二六號
    公  訴  人  臺灣臺北地方法院檢察署檢察官
    被      告  甲○○  男  三.
右列被告因詐欺案件，經檢察官提起公訴（八十九年度偵緝字第一三五一號），本院
判決如左：
    主  文
甲○○共同連續意圖為自己不法之所有，以詐術使人將本人之物交付，累犯，處有期
徒刑壹年捌月。
    事  實
一、甲○○曾有多次竊盜前科，其中一次經臺灣板橋地方法院以八十五年度訴字第一
    六八七號判處有期徒刑十月，嗣經臺灣高等法院以八十六年度上易字第二七八二
    號判決駁回上訴確定，而於八十六年十月十七日執行期滿出監，猶不知悔改，明
    知自己本業係土木工程，並無投資經營公司之意，仍與有電腦零件買賣專業之丙○○（民國○○○年○月○○○日生，身分證統一編號：Ｚ000000000
    號，未據起訴）共同基於意圖為自己不法所有之概括犯意，渠等二人先於八十八
    年二月廿五日，共同前往陽信商業銀行中和分行，開立帳號第一○二－一號之支
    票存款帳戶，而將支票簿提供予丙○○使用；嗣甲○○又交付身分證影本予丙○○，供丙○○於八十八年二月廿六日，將其登記為「科端實業有限公司」（以下
    簡稱「科端公司」）之名義負責人；甲○○再於八十九年三月廿二日，與丙○○
    一同前往臺灣土地銀行文山分行，開立戶名為科端公司、帳號為000－000
    －00000－0號之支票存款戶，並將存摺、支票簿等物交予丙○○使用。丙○○即連續以科端公司名義，先後於八十八年四月十三日及同年四月下旬某日
    ，向數技股份有限公司（以下簡稱「數技公司」）佯稱欲訂購各價值新台幣（下
    同）三萬八千八百五十元及二十一萬六千零三十八元之電腦用品，同年四月二
    十七日起至同年五月二十七日至，向東訊股份有限公司（以下簡稱「東訊公司」
    ）佯稱欲訂購共計價值十三萬一千六百元之電腦用品，同年五月二十九日，向
    京博股份有限公司（以下簡稱「京博公司」）佯稱願以即期支票付款之方式，訂
    購電腦螢幕十台，總金額十一萬四千九百七十五元，使數技公司、東訊公司、京
    博公司等三家公司均信以為真，乃陷於錯誤，隨即依約交付上開貨物，而丙○○
    收受貨物後，迅將之轉售予知情之謝維旭（所涉贓物罪嫌，業經臺灣高雄地方法
    院檢察署認定屬實，並依職權為不起訴處分）謀利，嗣於八十八年五月廿九日，
    將科端公司位於台北縣中和市○○路○段二九六號四樓之二之辦公室搬遷一空，
    所簽發之支票則悉數退票，致數技公司東訊公司及京博公司等求償無門。
二、案經數技公司、東訊公司及京博公司訴請臺灣臺北地方法院檢察署檢察官偵查起
    訴。
    理  由
一、訊據被告甲○○矢口否認右揭犯行，辯稱：「丙○○設公司我不知道，我是委託
    丁○○申請信用卡，當時我在桃園向丁○○租房子，他叫我幫他的忙，是他拿我
    的身份證，說他朋友做生意需要支票存款帳戶，支票從頭到尾我都沒有看過，我
    是有同意丙○○開支票存款帳戶，後來我就回嘉義工作了，至於開公司的事我完
    全不知道。那段期間我在麥寮工作，有扣繳憑單為證。」等語，惟查：
（一）被告於本院調查時對於曾同意丙○○以其名義開立支票存款帳戶，並親自帶
      身份證、印章與丙○○同至兩、三家銀行（包括台銀文山分行、陽信商銀等）
      辦理支票存款帳戶，科端公司實際業務均由丙○○負責，本案自始至終伊都是
      依丙○○之指示辦理等情均直承不諱，被告在偵、審中均稱其從未從事有關電
      子方面的業務，然經本院提示土地銀行文山分行支票存款開戶申請書（八十九
      年偵緝字第一一五四號卷第九頁背面），其也答稱該開戶申請書都是其所填寫
      （參本院九十年三月十五日、四月十三日、六月二十二日，九十一年十月十六
      日、十一月二十日調查筆錄），又證人即土地銀行文山分行職員羅國芳在偵查
      中亦到庭結證稱；「（問：提示資料，是否此人向你們銀行辦理支票開戶？）
      我們都會核對身分證，此人應是甲○○本人。他當場在櫃檯上填寫申請書的。
      」等語（參八十九年偵緝字第三九二號偵查卷第一四一頁背面），觀該開戶申
      請書，被告竟於其上填載『本人從事電子約五年之久信用良好』，則被告於開
      戶之初已係惡意詐騙，事甚顯然。至於被告辯稱係委託丁○○申請信用卡，將
      身份證交給丁○○一節，已據證人丁○○到庭結證否認稱：甲○○並沒有交身
      份證、印章給我，我也不可能幫他申請信用卡等語（參本院九十一年十月十六
      日調查筆錄），於本院同一調查期日，被告直承當初是伊自己帶身份證、印章
      與丙○○同至銀行辦理支票存款簿等情，又證人丁○○稱：「當初乙○○要開
      公司要我介紹一個人沒有退票紀錄，我就介紹甲○○與丙○○認識，他們有當
      面談，我認為甲○○應該知道要以他的名義設立科端公司。」、「（如何知道
      甲○○知道要以他的名義設立科端公司？）乙○○叫我找甲○○就是要我找一
      個沒有退票紀錄，可以以他的名義設立公司，所以我就找甲○○，且我有把以
      他名義設立公司之事，告訴甲○○，他當然知道。」各等語，被告自承確將其
      本人之身份證出借供他人使用，仍辯稱對所有情事均不知情云云，已經與常情
      不符，再參酌上揭被告於本院之供詞，及證人丁○○之證詞，足證被告不僅對
      於丙○○以其名義開立支票存款帳戶知情，對於以其名義登記為科端公司之負
      責人一事亦係事前知情並同意，洵無疑義。
（二）科端公司連續於右揭時間向數技公司、東訊公司及京博公司等三家公司訂購電
      腦用品，數技公司、東訊公司及京博公司依約交付貨物後，科端公司相關負責
      人員均避不見面，致告訴人等三家公司追償無門等情，業據告訴人等三家公司
      代理人指訴綦詳，復有東訊公司提出之出貨單影本六紙、被告身分證、新增經
      銷商及額度申請單、支票及退票理由單等影本各一紙，京博公司提出之出貨單
      、科端公司之採購訂單、支票及存款不足退票單，數技公司提出之出貨單影本
      三紙、收款對帳單影本一紙，此外並有經濟部核發之科端公司執照、台北市政
      府核發之科端公司營利事業登記證之影本各一紙，臺灣土地銀行文山分行支票
      存款開戶洽談紀錄、支票存款開戶申請書，陽信商業銀行中和分行檢送之開戶
      申請書影本、退票理由單、交易明細表及存提款交易資料等附卷可資佐證。被
      告與丙○○佯以科端公司之名義向告訴人等三家公司訂購電腦用品，於取得貨
      品後，隨即轉售他人謀利，並逃匿無蹤，嗣經發佈通緝後始經警緝獲歸案，迄
      今三年餘仍未償還積欠告訴人等之貨款，除認渠等二人自始即出於意圖為自己
      不法所有之犯意外，已無從為其他合理之假設。
（三）綜上所述，參互印證，被告對於丙○○以其名義開立支票存款帳戶，並以其名
      義登記為科端公司之負責人，顯係事前知情並同意，嗣由丙○○利用其專業知
      識向告訴人等三家公司詐購電腦用品，於取得貨物後旋即轉售得利，被告與丙○○更逃匿無蹤等情，已足認定，本件事證已臻明確，被告上開所辯顯為卸責
      之詞，不足採取，被告與丙○○共同連續詐欺取財之犯行洵堪認定。
二、核被告所為，係犯刑法第三百三十九條第一項之詐欺取財罪，又按凡以自己共同
    犯罪之意思，參與實施犯罪構成要件以外之行為，或以自己共同犯罪之意思，事
    先同謀，而由其中一部份人實施犯罪之行為者，均為共同正犯，大法官會議著有
    第一○九號解釋可資參照，如前所述，被告對於丙○○以其名義開立支票存款帳
    戶，並以其名義登記為科端公司之負責人，顯係事前知情並同意，嗣由丙○○利
    用其專業知識向告訴人等三家公司詐購電腦用品，於取得貨物後旋即轉售得利，
    被告與丙○○更逃匿無蹤，被告所為顯已參與構成要件之實施，其與丙○○間就
    上開犯行，有犯意聯絡、行為分擔，皆為共同正犯，公訴人認被告所為係幫助丙○○犯刑法第三百三十九條第一項之詐欺取財罪，尚有誤會，併予敘明。又被告
    先後多次犯行，時間緊接，罪名與構成要件相同，顯係基於概括犯意而為，應依
    連續犯規定論以一罪，並加重其刑。末查被告有事實欄所載之犯罪科刑執行情形
    ，有台灣高等法院被告全國前案紀錄表在卷可按，其受有期徒刑之執行完畢後，
    五年以內再犯本件有期徒刑以上本之罪，為累犯，應依刑法第四十七條之規定遞
    予加重其刑。爰審酌被告犯罪之動機、目的、手段、品行、智識程度、所生危害
    及犯罪後之態度等一切情狀，量處如主文所示之刑，以資懲儆。
據上論斷，應依刑事訴訟法第二百九十九條第一項前段、刑法第二十八條、第五十六
條、第三百三十九條第一項、第四十七條、罰金罰鍰提高標準條例第一條前段，判決
如主文。
本案經檢察官陳清茂到庭執行職務
中      華      民      國      九十二      年      一      月    十    日
                                      臺灣臺北地方法院刑事第六庭
                                          法    官    吳  孟  良
右正本證明與原本無異。
如不服本判決，應於判決送達後十日內，向本院提出上訴狀。
                                          書 記 官    田  華  仁
中      華      民      國      九十二      年      一      月    十三  日
附錄本案所犯法條全文
中華民國刑法第三百三十九條
(普通詐欺罪)
意圖為自己或第三人不法之所有，以詐術使人將本人或第三人之物交付者，處五年以
下有期徒刑、拘役或科或併科一千元以下罰金。
以前項方法得財產上不法之利益或使第三人得之者，亦同。
前二項之未遂犯罰之。


司法院資訊處製作；財團法人民間司法改革基金會備份。
